臺灣高等法院臺南分院刑事判決　　　　　96年度上訴字第89號
上　訴　人
即　被　告　乙○○
　　　　　　　　　　現於臺灣雲林第二監獄執行中
指定辯護人　本院公設辯護人 丙○○
上列上訴人因強盜案件，不服臺灣雲林地方法院95年度訴字第59
0號中華民國95年12月6日第一審判決（起訴案號：臺灣雲林地方
法院檢察署95年度偵字第4147號），提起上訴，本院判決如下：
    主  文
上訴駁回。
    事  實
一、乙○○於民國九十五年八月十二日十二時許，騎乘車牌號碼
    ＵＱＺ─八六０號機車，行經雲林縣虎尾鎮廉使里廉使一六
    三三號甲○○之住宅，見宅內客廳神像上有金牌一面，且屋
    內無人，竟意圖為自己不法之所有，開啟該住宅未上鎖之紗
    門，侵入住宅內（侵入住宅部分未據告訴），徒手竊取客廳
    內神像上價值約新臺幣（下同）五千元之金牌一面得手，於
    離去之際為甲○○發現，乙○○見狀欲騎乘機車逃逸，甲○
    ○亦趨前追捕，詎乙○○為脫免逮捕，竟另起強暴之意，出
    手撥甲○○一下，並於甲○○自後拉住機車時，仍強行發動
    機車騎乘離去，致甲○○遭機車拖行十五公尺，受有右小腿
    三×十平方公分擦傷、左足擦傷、右足擦傷、右臀三十×二
    十平方公分擦傷，左足跟二×五平方公分撕裂傷之傷害（傷
    害部分未據告訴），以此方式當場施以強暴，嚇阻甲○○之
    追捕，嗣經甲○○記下車牌號碼後報警循線查獲。
二、案經雲林縣警察局虎尾分局報告臺灣雲林地方法院檢察署檢
    察官偵查起訴。
    理  由
壹、程序方面：
一、被告以外之人於審判外之言詞或書面陳述，除法律有規定者
    外，不得作為證據。被告以外之人於檢察事務官、司法警察
    官或司法警察調查中所為之陳述，與審判中不符時，其先前
    之陳述具有較可信之特別情況，且為證明犯罪事實存否所必
    要者，得為證據。刑事訴訟法第一百五十九條第一項、第一
    百五十九條之二分別定有明文。證人甲○○警詢所為之證述
    ，係屬審判外之言詞陳述而無證據能力，被告不同意列為證
    據云云。惟檢察官主張證人甲○○原審法院之證述與警詢不
    符，有刑事訴訟法第一百五十九條之二情形，主張列為證據
    等情。經查：刑事訴訟法第一百五十九條之二規定所謂「具
    有可信之特別情況」，應依被告以外之人為陳述時，是否出
    於真意、有無違法取供之情事等客觀上之環境或條件而為判
    斷，故應就警詢調查筆錄製作之原因、過程及其功能等加以
    觀察其信用性，據以判斷該傳聞證據是否有特別可信之情況
    而例外具有證據能力。至被告以外之人之陳述有無前後矛盾
    或與事實不符之情形，僅屬證明力高低之範疇，尚非其陳述
    是否得為證據之認定依據。證人甲○○於原審審理中，以證
    人之身分行交互詰問時證稱：是自己絆到門檻跌倒受傷，並
    未遭被告機車拖行云云，而與其於九十五年八月十二日在雲
    林縣警察局虎尾分局接受警察詢問時，就其如何受傷、有無
    拉住被告機車及有無遭被告以機車拖行等情之陳述前後不符
    。然觀本件甲○○警局製作筆錄之原因，係於案發後向警方
    報案，因其受有傷害，先前往財團法人天主教若瑟醫院（下
    稱若瑟醫院）就醫治療後，始至警局製作筆錄，於製作筆錄
    時甲○○尚不知被告為何人，亦尚未曾與被告接觸過，僅知
    被告所騎機車之車牌號碼，員警依該車牌號碼始進一步追查
    出被告；再經製作筆錄之員警陳聰德原審到庭具結證稱：甲
    ○○過來作筆錄的時候有親屬陪同，其親屬差不多是三十至
    四十歲的人，我們是在派出所辦公室右側電腦台前面作筆錄
    ，進入派出所就可以看到，沒有特別帶到小房間去，沒有教
    導甲○○要怎麼講，因為我們無法事先認定他如何被搶，也
    沒有對甲○○為恐嚇或威脅之行為，筆錄是依照甲○○所講
    的記載等語（見原審卷第九十四至九十七頁），是甲○○製
    作警詢筆錄之過程，員警並無對其施以強暴、脅迫或誤導之
    情形，其警詢時之陳述亦無不自由之情況。再證人甲○○原
    審證稱：被告父親在警詢筆錄製作完成後，拿金牌還伊，被
    告並道歉及請求原諒，伊說年輕人知錯能改的話，伊會原諒
    等詞（見原審卷第四十七頁），原審證述顯因被告道歉並請
    求原諒，致有迴護之情。是由上開警詢筆錄製作之原因、過
    程等客觀情況觀之，足認甲○○該次警詢中之陳述，具有特
    別可信性，且為證明本件被告犯罪事實存否之必要證據，依
    刑事訴訟法第一百五十九條之二規定，具有證據能力，得採
    為證據。
二、至於其餘後述檢察官所提出之證據，辯護人及被告均同意作
    為證據使用，不再論述其證據能力。
貳、實體方面：
一、訊據被告乙○○對於九十五年八月十二日十二時許，騎乘車
    牌號碼ＵＱＺ─八六０號機車，行經雲林縣虎尾鎮廉使里廉
    使一六三三號，見屋內無人進入竊取客廳內神像之金牌一面
    得手情事，固供認不諱。惟矢口否認有脫免逮捕，當場施以
    強暴之犯行，辯稱：伊進去他家裡拿那面金牌，有拿到手，
    後來甲○○喊小偷，並擋在門口，伊心裏害怕要離去，用手
    撥了他一下，就衝出門口要牽車離開，甲○○沒有抓到伊的
    機車，就跌倒在旁邊云云。
二、經查：
  (一)被告對上揭時地竊取他人財物之犯行，供認不諱。核與證人
    甲○○警詢證述情節相符。並有贓物認領保管單一紙（見警
    卷第十八頁）、照片五張（見警卷第十三頁、第十六至十七
    頁）可佐。被告自白竊盜犯行，與事實相符，此部分之竊盜
    犯行罪證明確，可堪認定。
  (二)被告原審供認：伊進去他（指甲○○）家裡，要拿那面金牌
    ，有拿到手，後來他喊小偷，並擋在門口，伊心裏害怕要離
    去，用手撥了他一下，衝出門口要牽機車離去等語（見原審
    卷第二十七頁背面）。又證人甲○○警詢證稱：伊於九十五
    年八月十二日十二時左右，在虎尾鎮廉使里廉使一六三三號
    之住處內客廳，被一名歹徒強盜，當場發現後，追呼犯嫌出
    去，伊因拉住欲逃跑犯嫌車牌號碼ＵＱＺ─八六０號機車，
    進而被拖行約十五公尺，因此受傷送醫治療。伊不認識該名
    歹徒，也沒發現其他人，歹徒的腳有刺青、理平頭、身材壯
    壯的，他騎一部機車停放在我住家門口，伊沒捉住他摔倒之
    後，他準備逃跑時，伊才記下他的車牌，伊損失價值約五千
    元之神明金牌一面等語（見警卷第六至七頁）。並有甲○○
    當日前往若瑟醫院就醫之病歷資料、診斷證明書（病名記載
    左臀，應為右臀之誤）各一份在卷可參（見警卷第十二頁、
    原審卷第五十七至六十五頁）。而觀甲○○於前往若瑟醫院
    治療時，向醫生主訴：被機車拖行，致右臀、右小腿、右足
    、左足跟、左足板、右膝蓋、左膝蓋受傷，並補充說明：因
    為阻止對方逃走，遭機車拖行等語，有上開病歷在卷可參（
    見原審卷第六十二頁、六十四頁），及其受傷之部位，依病
    歷身體圖所載係：身體正面部分有右小腿三×十平方公分擦
    傷、左右足均有擦傷；身體背面部分有右臀三十×二十平方
    公分擦傷，左足跟有二×五平方公分撕裂傷（見原審卷第六
    十五頁人體圖），依此事證已堪認定甲○○於警詢時之陳述
    確屬真實；再參以甲○○與被告素不相識，且其被行竊復遭
    被告機車拖行十五公尺而受傷，事後亦未對被告提起侵入住
    宅或傷害之告訴，是其於警詢時應無誇大被害情節而誣陷被
    告之理，足認甲○○警詢中之證述，應堪採信。則被告竊盜
    得手後為脫免逮捕，以手撥被害人及以機車拖行被害人，係
    屬竊盜後為脫免逮捕，當場對被害人施強暴行為，亦可認定
    。
  (三)對被告辯解或有利證據不採之理由：
    (1)證人甲○○於警詢中雖有陳稱：「我沒捉住他摔倒之後」
      等語。然依其前述(二)陳述始末以觀，此應係指甲○○遭拖
      行十五公尺後放手，而未當場逮捕捉住被告之意，此從甲
      ○○九十五年八月十二日警詢中其餘部分之陳述及上開病
      歷資料之記載，不難窺知。是上開用詞之，不能為被告未
      以機車拖行被害人而未施強暴行為之證明。
    (2)證人甲○○雖於原審審理時翻異前詞，證稱：是我自己絆
      到門檻跌倒的，被告拿了金牌就跑出去了，我要追他的時
      候就跌倒了，所以沒有辦法追到他，我是記住他機車的車
      牌號碼，沒有拉到他的機車，也沒有被他的機車拖行，我
      受傷是自己絆到門檻跌倒受傷的，被告沒有打我，從頭到
      尾我沒有和被告拉扯，我只有從後面看到他的人，我也沒
      有阻擋在門口不讓被告離開，警詢時我說跟被告拉扯跌倒
      受傷，就是我要拉他，但是沒有拉到，絆到門檻跌倒受傷
      的（見原審卷第四十五至五十頁）。惟甲○○所為上開證
      言與其於九十五年八月十二日警詢中之證述已前後不一，
      且與被告所供之：甲○○擋在門口，我用手撥了他一下之
      情節亦不相符。再觀甲○○之傷勢，其身體正面右小腿、
      左足、右足均有擦傷，身體背面右臀有擦傷、左足跟有撕
      裂傷，若係自己不慎絆到門檻跌倒，當不致導致身體正面
      、背面、左方、右方均受傷之情形，其所受此種傷勢實不
      可能自己跌倒所造成；又甲○○於原審審理時自述其如何
      跌倒之情節，共有如下之情形：我是踢到門檻，整個人
      趴下去；腳絆到門檻，屁股跌坐在地上，我有坐在門檻
      上；就是跌倒跪下去，然後擦到水泥地擦傷；我的屁
      股也有受傷，就是跌倒擦到水泥地；我跌倒是整個人滑
      出去；我的屁股受傷是絆到門檻跌倒，就是跌坐下去受
      傷的；我就是想要抓他，然後絆到門檻滑倒（比出身體
      往右側跌倒下去的姿勢），其或稱往前趴下去，或稱跌坐
      在地，又有稱整個人滑出去，又有稱跌倒跪下去，所述如
      何跌倒之情節前後不一，且互有矛盾之處，實難置信。而
      證人甲○○於原審審理時亦稱：被告於事發後之九十五年
      八月十五日，偕同其父親前往我的住處返還所竊得之金牌
      ，向我道歉並請求原諒，他有跟我說「阿伯，我以後不敢
      了」，叫我原諒他，我也有說「年輕人知錯能改的話，我
      會原諒他的」，被告也已賠償我醫藥費一萬八千元等語，
      堪認甲○○應係因被告事後之請求原諒並賠償，而為有利
      於被告之證言，其於原審審理中之上開證言，應係附和被
      告所辯之說詞，不足採信。
  (四)綜上，被告上開所辯，無非係屬避重就輕卸責之詞，不足採
    信，本件事證明確，被告犯行堪以認定，應依法論科。
三、核被告乙○○所為，係犯刑法第三百二十九條之準強盜罪，
    應依刑法第三百二十八條第一項處斷。原審以被告罪證明確
    ，適用刑法第三百二十九條、第三百二十八條第一項，並審
    酌被告不思以正當途徑獲取財物，竟起意竊取他人財物，經
    被害人發現後，又為脫免逮捕，對被害人施以強暴，造成被
    害人財產上之損害及身體之傷害，其所得財物為神像上價值
    五千元之金牌一面、該金牌並已主動返還被害人，及其犯後
    對竊盜部分坦承犯行，對準強盜犯行則飾詞卸責，教育程度
    為國中畢業等刑法第五十七條科刑事項，量處被告有期徒刑
    五年六月。認事用法，核無不合，量刑亦堪認妥適。被告上
    訴意旨否認準強盜犯行，指摘原判決不當，為無理由，應予
    駁回。
據上論結，應依刑事訴訟法第三百六十八條，判決如主文。
本案經檢察官王碧霞到庭執行職務。
中　　華　　民　　國　　96　　年　　4 　　月　　12　　日
                  刑事第三庭    審判長法　官 陳義仲
                                      法　官 張世展
                                      法　官 蘇清水
以上正本證明與原本無異。
如不服本判決，應於收受本判決後十日內向本院提出上訴書狀。
其未敘述上訴理由者並得於提起上訴後十日內向本院補提理由書
狀（均須按他造當事人之人數附繕本）「切勿逕送上級法院」。
　　　　　　　　　　　　　　　　　　　書記官 陳嘉琍
中　　華　　民　　國　　96　　年　　4 　　月　　12　　日
附錄：本案論罪科刑法條全文
中華民國刑法第329條
（準強盜罪）
竊盜或搶奪，因防護贓物、脫免逮捕或湮滅罪證，而當場施以強
暴脅迫者，以強盜論。
中華民國刑法第328條第1項
（普通強盜罪）
意圖為自己或第三人不法之所有，以強暴、脅迫、藥劑、催眠術
或他法，至使不能抗拒，而取他人之物或使其交付者，為強盜罪
，處5 年以上有期徒刑。
以前項方法得財產上不法之利益或使第三人得之者，亦同。
犯強盜罪因而致人於死者，處死刑、無期徒刑或10年以上有期徒
刑；致重傷者，處無期徒刑或7 年以上有期徒刑。
第1 項及第2 項之未遂犯罰之。
預備犯強盜罪者，處1 年以下有期徒刑、拘役或3 千元以下罰金
。
